【裁判字號】    94,選訴,13
【裁判日期】    950421
【裁判案由】    選罷法等
【裁判全文】
臺灣花蓮地方法院刑事判決              94年度選訴字第13號
公  訴  人  臺灣花蓮地方法院檢察署檢察官
被      告  乙○○
上列被告因妨害投票案件，經檢察官提起公訴（94年度選偵字
第34、第36及第37號），本院判決如下：
    主  文
乙○○有投票權之人，收受賄賂，而許以其投票權為一定之行使
，處有期徒刑陸月，如易科罰金，以參佰元折算壹日，褫奪公權
貳年。扣案之所收受賄賂新臺幣肆仟伍佰元沒收之。
    事  實
一、乙○○係花蓮縣第16屆縣議員選舉有投票權之人，於民國94
    年11月24日，在甲○○（另行審結）位於花蓮縣瑞穗鄉○○
    村○○○路72號之住處內，由甲○○以新臺幣（下同）4500
    元之代價作為賄選款項，而約定乙○○於同年12月3日行使
    縣議員選舉投票權時，能投票支持縣議員候選人黃玲蘭當選
    花蓮縣議員之際，竟基於投票受賄之犯意，收受上開賄選款
    項，並許以於上開投票日行使投票權時，將投票支持黃玲蘭
    當選之一定行使。嗣經檢察官指揮法務部調查局花蓮縣調查
    站、花蓮縣警察局玉里分局逕行搜索被告甲○○等人之住所
    ，始循線查獲，並從乙○○身上扣得所收受賄款4500元。
二、案經花蓮縣警察局玉里分局報由臺灣花蓮地方法院檢察署檢
    察官自動檢舉偵查起訴。
    理  由
一、證據能力有無之認定：按被告以外之人於審判外之言詞或書
    面陳述，除法律有規定者外，不得作為證據，刑事訴訟法第
    159條第1項固定有明文。惟被告以外之人於偵查中向檢察官
    所為之陳述，除顯有不可信之情況者外，得為證據，刑事訴
    訟法第159條之1第2項亦有明文。所謂不可信性情況，法院
    應審酌被告以外之人於陳述時之外在環境及情況，例如：陳
    述時之心理狀況、有無受到外力干擾等，以為判斷是否有形
    式上顯然不可採信之依據。查證人甲○○於檢察官偵查中，
    係以證人之身份陳述，經告以具結義務及偽證處罰後，於命
    證人朗讀結文後具結，其係於負擔偽證罪之處罰心理下證述
    ，並以具結擔保其供述之真實性，又無受其他不當外力干擾
    之情形，是以證人甲○○於偵查中在檢察官面前具結所為之
    證述，查無顯然不可信之情況，依上開刑事訴訟法第159 條
    之1第2項規定，得為證據，核先敘明。
二、訊據被告乙○○固坦承於前開時地收受甲○○所交付4500元
    之事實，惟矢口否認有何投票受賄之犯行，辯稱：甲○○於
    交付4500元之前1週，確有當面向伊請託支持1位黃姓候選人
    ，伊有答應，但其後甲○○交付伊4500元之時，並沒有說做
    何用途，因甲○○當日叫了500元檳榔，先前也有積欠款項
    ，所以伊認為其中500元係檳榔錢，其他的錢係甲○○清償
    款項的錢云云。
三、經查：證人甲○○於偵查中已具結證稱：「（檢察官問：你
    交給乙○○4500元是何錢？）要她支持黃玲蘭當選的錢」、
    「（檢察官問：檳榔錢有無包括4500元之內？）沒有，檳榔
    錢另用1包茶葉抵帳，連同之前的500檳榔錢共1000 用茶葉
    抵帳」、「（檢察官問：當天交他的4500元係返還積欠她的
    債務？）不是」等語，嗣於本院審理時亦明確證稱：（檢察
    官問：之前是否說以1票1500元跟乙○○買票？）我之前就
    跟她講過這些錢確實是幫忙選舉，但拿錢給她那天她很快就
    走，檳榔錢不包括在4500元裡面」、「（審判長問：對於被
    告乙○○說4000元是還她的錢，500元是檳榔錢有何意見？
     ）4500元是買票的錢‧‧‧」等語，是證人甲○○交付被
    告4500元之用意，顯係交付賄選之款項無誤，參以證人甲○
    ○交付4500元之目的，若係包含給付檳榔錢及返還欠款而未
    予說明清楚，衡情被告乙○○應會立即以口頭詢問方式加以
    了解，豈有可能在未經確定給付金錢目的之情形下，即匆忙
    離去之理？顯見被告於收受前開4500元款項之時，即已確知
    係作何用途。再者，被告乙○○並不否認證人甲○○於交付
    45 00元之前一週確有當面請託其支持5號黃姓候選人一事，
    足認證人甲○○證述其先前已有向被告提及賄選之情節所言
    非虛，且被告乙○○於本院審理時已自承其與甲○○並無任
    何之嫌隙及仇恨，是證人甲○○亦無誣陷被告乙○○之可能
    。況且，被告乙○○於警詢時曾明確指稱：甲○○交付4500
    元時「有說這是檳榔錢」，伊以為其餘的4000元係返還積欠
    款項的錢云云，惟其後又一改前詞並堅稱：甲○○交付4500
    元時並未說明用途云云，前後說法反覆不一，益見其所為之
    上開辯解，顯然有所保留，難以輕信。準此，則證人甲○○
    所為之前開證詞，要與事實相符，堪予採信。此外，本件復
    有扣案之4500元賄賂現金可資佐證，事證明確，被告上開收
    受賄賂之犯行，堪予認定，應依法論科。
四、核被告所為，係犯刑法第143條第1項之投票受賄罪。爰審酌
    被告未曾受有期徒刑以上刑之宣告，素行尚可，惟未能體認
    民主制度得來不易，珍惜民主選舉之可貴性，仍予收受賄選
    款項，並許以為投票權之一定行使，所為不僅敗壞選舉風氣
    ，妨害民主政治之常態發展，並助長不良之選舉秩序及文化
    ，惡性非輕，復參酌被告個人所收受賄賂款項高達4500元，
    金額不低，以及其事發後一再飾詞否認犯行，犯後態度著實
    不佳等一切情狀，量處如主文所示之刑，並諭知易科罰金之
    折算標準，且依公職人員選舉罷免法第98條第3項之規定，
    宣告褫奪公權2年。至扣案之被告所有現金4500元，係其犯
    投票受賄罪所收受之賄賂，自應依刑法第143條第2項前段之
    規定宣告沒收，附此敘明。
據上論斷，應依刑事訴訟法第299條第1項前段，公職人員選舉罷
免法第98條第3項，刑法第11條前段、第143條第1項、第2項前段
、第41條第1項前段、第37條第2項，罰金罰鍰提高標準條例第1
條前段、第2條，判決如主文。
本案經檢察官李殷財到庭執行職務。
中    華    民    國    95    年  4    月    21    日
                          刑事第三庭
                              審判長法  官 鄭培麗
                                    法  官 鄭光婷
                                    法  官  楊仲農
上列正本證明與原本無異。
如對本判決不服，應於送達後10日內，向本院提出上訴狀。（應
抄附繕本）
                            書記官
中    華    民    國   95     年    4     月  24    日
附錄本案論罪科刑之法條：
中華民國刑法第143條：
有投票權之人，要求、期約或收受賄賂或其他不正當利益，而許
以不行使其投票權或為一定之行使者，處3年以下有期徒刑，得
併科5000元以下罰金。
犯前項之罪者，所收受之賄賂沒收之。如全部或一部不能沒收時
，追徵其價額。


司法院資訊處製作；財團法人民間司法改革基金會備份。
